【裁判字號】    92,上訴,2535
【裁判日期】    920829
【裁判案由】    搶奪
【裁判全文】
臺灣高等法院刑事判決                          九十二年度上訴字第二五三五號
    上  訴  人  臺灣臺北地方法院檢察署檢察官
    被      告  乙○○
右上訴人，因被告搶奪案件，不服臺灣臺北地方法院，九十二年度訴字第三００號，
中華民國九十二年六月二十七日第一審判決（起訴案號：臺灣臺北地方法院檢察署九
十一年度偵字第一二五五六號），提起上訴，本院判決如左：
    主  文
原判決撤銷。
乙○○共同意圖為自己不法之所有，而搶奪他人之動產，累犯，處有期徒刑壹年。
    事  實
一、乙○○曾於民國八十七年間，因違反商標法案件，經臺灣台北地方法院判處有期
    徒刑伍月，如易科罰金，以佰元折算壹日，於八十七年十月二十日易科罰金，
    執行完畢，仍不知悔改，與一不詳姓名成年男子共同基於意圖為自己不法之所有
    之犯意聯絡，於民國八十九年十月十二日晚上九時三十五分許，騎乘一重型機車
    在臺北市○○○路六十巷及南京東路三段三三八巷口，趁甲○○不備之際，由後
    座者乙○○徒手搶奪其身上之公事包一只，內有行動電話（國際牌ＧＤ９０型及
    易利信牌Ｔ２８型）二具，現金新台幣（下同）一萬二千元，甲○○及其小叔紀
    明華身分證各一只，甲○○所有之
    銀行、花旗銀行、荷蘭銀行、中華銀行）、第一銀行存摺乙本、統一證券集保存
    摺二本、天佑證券集保存摺乙本後，快速逸去。嗣因乙○○將上開搶奪來之國際
    牌ＧＤ９０型（序號000000000000000號）手機，於同年月二十
    二日下午五、六時轉賣（交換手機）予葛惟誠使用，經警循線查獲。
二、案經台北市政府警察局大同分局報告臺灣台北地方法院檢察署檢察官偵查起訴。
    理  由
一、訊據被告乙○○矢口否認有何犯行，辯稱：其並未搶奪被害人甲○○之財物，案
    發地點伊不知在何處，而伊亦不知被害人在警局指認其行搶之事，且被害人於原
    審審理時已供述係胡亂指認伊者，案發當時伊在家裡云云。經查：上開事實，業
    據被害人於警訊及偵查中指訴（認）甚明，並經證人葛惟誠於警訊、偵查及原審
    時指證甚詳，且有指認照片、失竊（按應係被搶）報告，贓物認領保管單、國際
    牌ＧＤ九０型手機（序號00000000000000號）照片、台北市政府
    警察局松山分局刑案通報單（偵卷十九至二十三頁）、臺灣大哥大股份有限公司
    通話紀錄（偵卷二十四、二十五頁）、遠傳電信股份有限公司查詢紀錄（偵卷廿
    六、廿八至卅一頁）、通聯紀錄（偵卷卅二至卅五頁）在卷可稽。且：
  (一)被害人甲○○於警訊時供述「（你當時有無看清楚搶奪之歹徒容貌？）我還沒被
    搶奪時，歹徒一高一矮就在我旁邊約二公尺處站立約五分鐘，當時沒想到他會搶
    奪我，我被搶奪前就看清楚歹徒容貌，我被搶奪當時雖然晚上天色昏暗，但是被
    搶奪時路燈很亮，有看清楚歹徒，警方所查獲乙○○也就是未被搶奪之前，注意
    我很久之人，犯嫌就在我面前請我指認，我一看到犯嫌乙○○就當場認出就是搶
    奪我之歹徒無訛。」明確，而當時係於案發後五十日之八十九年十二月一日（偵
    卷十七頁正、反面）印象尚深刻，記憶亦清新之當場指認，應無誤認之情，自具
    憑信性；且以被害人在被搶奪前，發見被告與一不詳姓名成年男子在距離約二公
    尺處注視其有五分鐘之久，可見被害人當時不無警覺性，是對於該二人與隨後共
    騎一重型機車行搶被害人財物之二人，其穿著、體型等一望即明，錯誤之機率極
    低，殊無疑義。且警方為求慎重，旋於警所內對被告拍照（全身照）交由被害人
    詳予指認並筆述指明確係被告於八十九年十月十二日二十一時三十五分搶奪其財
    物屬實（偵卷十九頁），被告於本院審判期日亦是認該全身照是警方在警所拍攝
    者，復觀之被害人在偵查中供明「（當天於警局有看見被告？確他所為？）確定
    。因被告已注視我很久，當時他與他同伴聯天，臉可以看清。」、「我記得被告
    模樣，雖當天我有呼救，但被告似對地形熟悉。」（偵卷四一頁正面、四二頁正
    面），足見被害人甲○○於警訊及偵查中之指訴及指認係依其親身體驗之事實為
    之至明。
  (二)被害人甲○○於離案發後近二年半之九十二年三月二十八日在原審行交互詰問程
    序時對於檢察官之主詰問，仍指述其於警局（市刑大）時看過（指認過）被告一
    次（原審卷四十頁）復供述：「因為我有看到搶我的人及其他人都在路口，我是
    準備走二分鐘的路程去牽車，就被人搶走包包，我在現場有點印象有看到像乙○
    ○面貌的人：：：」、「（你當時出來時有沒有看到被告戴安全帽？）沒有。」
    「（所以你對被告的臉很有印象？）是的。」、「（你看到被告的臉離你被搶約
    多久時間？）不到五分鐘。」（同卷四一頁），其對於原審法院詢以：「警訊中
    肯定被告就是搶奪你之人，是否實在？（提示警訊筆錄）」答：「因為時間已經
    過三年多，現在有些我已經記不得了，搶我的人是騎機車從我右背後搶的，他們
    都穿褲子，有穿深色的外套：：：」（同卷四三、四四頁），其於被告之選任辯
    護人反詰問時供述：「（當時有看到搶你包包的機車號碼？）沒有看到。」、「
    （你剛才說是機車後座搶你的包包是否是猜測？）我不記得是前座或後座，或是
    用左手或右手，搶我的人是用機車及人都有碰到我的身體，但我沒有跌倒，因為
    騎機車很快就離開，所以我認為是後座的人搶我的。」、「（巷口的燈亮還是路
    口的燈亮？）巷口的燈亮，亮光可以照到巷中間，我機車停在巷中間，機車離巷
    口約三、五步路而已。」並供明「：：：所以我在警局指認的人就是搶我的人。
    」（同卷四六、四七頁）互核以觀，殊足以證明被害人因於被搶前注意到被告及
    其同夥已鎖定其為目標而近距離地注視被害人有五分鐘左右，被害人對於被告及
    其同夥之身材、體型及穿著等當已一目瞭然，與稍後搶奪其皮包之騎乘機車二歹
    徒之身材、體型及穿著等是否相同，在相隔約五分鐘之時空情況下，互比即明，
    顯無誤認之情，且警訊及偵查時距被害人被搶財物之時日非長，被害人對於被告
    之長相及被害情節之印象較深刻，記憶亦清新，加以本件係警自通聯紀錄發見被
    害人被搶之國際牌ＧＤ九０型手機曾被被告以其行動電話門號00000000
    00裝入使用而循線查獲（詳後述），而通知在前已報案之被害人至警局詳被
    搶經過及指認被告無訛，又渠等本無怨隙，為其所是認，是被害人之指認尤無錯
    誤或誣指之情亦明。雖被害人甲○○於原審審理時有供述：二個人騎機車，從伊
    之後面搶伊之皮包，二個人都有戴安全帽，騎很快：：：但不能肯定他（乙○○
    ）是不是搶伊的人等語（原判決第三面第十至十四行），惟因被害人就其被搶前
    、後過程及於被告經警查獲後之指訴及指認確係被告搶奪其財物之事實既如前述
    ，故無論被害人係因歷經時日已久，某些部分之供述有些模糊，抑或係因外力之
    干擾致其有退縮或迴護之意而為不實不盡之該部分供述，但此既不足以推翻上述
    論證及後述事證並補正後述疑點，是被害人此部分不實不盡之供述，並不足以為
    有利於被告之認定。
  (三)證人葛惟誠於警訊、偵查及原審均證述：其係於八十九年十月二十二日在跳蚤市
    場週刊第一百三十六期（即八十九年十月二十二日至同年月二十八日期刊）雜誌
    第一七七頁廣告欄見力先生（按指乙○○）0000000000販賣各式九成
    新手機廣告而與被告連絡欲以其所有摩托羅拉ＬＦ二０００型手機與被告交換他
    型式手機之旨，該證人旋依約於同日下午五、六時至台北市○○區○○街一｜十
    二號三樓之一以摩托羅拉ＬＦ二０００型手機與被告持交之國際牌ＧＤ九０型（
    序號000000000000000，警訊誤載０為七）交換，並貼補一千元
    予被告而完成交換事宜，雖當時其有要求被告給付來源證明書，惟被告稱係其購
    買而來，並無證明書，被告亦未開立統一發票及收據交付予證人，其換得該國際
    牌ＧＤ九０型手機後，即以行動電話門號0000000000裝入該手機使用
    ，並於原審當庭指認被告無訛（偵卷九頁反面、十頁反面、十一頁正面、四一頁
    反面、原審卷四二、四三頁），並有跳蚤市場期刊通訊篇（偵卷十二、十五頁）
    ，葛惟誠指認被告照片（同卷十四頁）存卷可按，是警方循通聯紀錄自葛惟誠查
    扣及交還予被害人甲○○之上開國際牌ＧＤ九０型（序號0000000000
    00000）手機，係葛惟誠於八十九年十月二十二日下午與被告交換取得，已
    無疑義。被告於偵查中固以其未開保證書予葛惟誠而似有否認有交易該手機之事
    實，惟又是認該手機其曾持有（偵卷四八頁）並供承有將卡（00000000
    00）插入該手機（同卷四九頁），而被告自警訊、偵查、原審至本院調查、審
    理時，對於所詢該手機來源，均無法供明或提出任何事證以供調查，於九十二年
    八月七日本院庭詢時供稱：因當時進出手機之量甚多，雖上開國際牌ＧＤ九０型
    手機是其於買入（按指八十九年十月二十日）後二日賣予葛惟誠，惟其已不記得
    亦不知道如何取得該手機云云，惟經本院當庭查證，被告供述其並未統計當時進
    出手機的量究有多少，亦無法提出任何證據證明當時手機進出的量很大，即連報
    稅或課稅之資料俱付闕如，已足啟人疑竇？且被告既謂其於該段期間專門販賣各
    式中古手機，當屬專業經營者，衡情證明必知貨物來源之重要性，觀之其於原審
    提出讓渡證書四十七紙（原審卷五九至一０五頁）亦明，乃竟對於系爭國際牌Ｇ
    Ｄ九０型手機之來源無法提出證明，復綜合上述(一)(二)互核以觀，在在均足證被告
    確涉前開事實，至為明顯。
  (四)綜上，被告犯罪事證明確，所辯顯係飾卸之詞，不足採信，其犯行洵堪認定。
二、核被告所為，係犯刑法第三百二十五條第一項之搶奪罪。其與一不詳姓名成年男
    子間，有犯意聯絡及行為分擔，皆為共同正犯。被告曾於八十七年間，因違反商
    標法，經臺灣台北地方法院判處有期徒刑伍月，得易科罰金，於八十七年十月廿
    日易科罰金執行完畢，有本院被告全國前案紀錄表附卷可證，五年內再犯有期徒
    刑以上之本罪，為累犯，應依法加重其刑。
三、原審以被告之犯罪不能證明，而判決其無罪，固非無見。惟查：被告確犯本件搶
    奪罪之事證明確，有如前述，是原判決認事及採證均有違誤，自屬無可維持。檢
    察官上訴論旨，據以指摘原判決不當，核有理由，應由本院予以撤銷改判。
四、爰審酌被告素行，利用買賣中古手機之銷售管道犯本件圖利、犯罪之目的，所生
    危害殊大，犯後砌詞狡辯、毫無悔意等一切情狀，量處如主文所示之刑，以示懲
    儆。
據上論斷，應依刑事訴訟法第三百六十九條第一項前段、第三百六十四條、第二百九
十九條第一項前段、刑法第二十八條、第三百二十五條第一項、第四十七條，判決如
主文。
本案經檢察官張秋雲到庭執行職務。
中      華      民      國    九十二    年      八      月    二十九    日
                              臺灣高等法院刑事第四庭
                                  審判長法  官  蔡  永  昌
                                        法  官  陳  榮  和
                                        法  官  李  英  豪
右正本證明與原本無異。
如不服本判決，應於收受送達後十日內向本院提出上訴書狀，其未敘述上訴之理由者
並得於提起上訴後十日內向本院補提理由書（均須按他造當事人之人數附繕本）。
                                        書記官  鄭  信  昱
中      華      民      國    九十二    年      九      月      三      日
附錄：本案論罪科刑法條全文
中華民國刑法第三百二十五條第一項：
 (普通搶奪罪)
意圖為自己或第三人不法之所有，而搶奪他人之動產者，處六月以上五年以下有期徒
刑。


司法院資訊處製作；財團法人民間司法改革基金會備份。
